【裁判字號】    98,建,42
【裁判日期】    980918
【裁判案由】    給付工程款
【裁判全文】
臺灣板橋地方法院民事判決                98年度建字第42號
原      告  亞太興金屬建材有限公司
法定代理人  丁○○
訴訟代理人  乙○○
被      告  承甲營造工程有限公司
法定代理人  丙○○
被      告  甲○○
上二人共同
訴訟代理人  林秋萍律師
上列當事人間請求給付工程款事件，經本院於民國98年8 月18日
言詞辯論終結，判決如下：
    主  文
原告之訴及假執行之聲請均駁回。
訴訟費用由原告負擔。
    事實及理由
壹、程序方面：
    被告經合法通知未於最後言詞辯論期日到場，核無民事訴訟
    法第386 條各款所列情形，爰依原告聲請，由其一造辯論而
    為判決。
貳、實體方面
一、原告主張：
  (一)被告承甲公司於民國96年6 月23日將元大高峰新建工程（下
    稱系爭工程）之外牆金屬帷幕玻璃工程發包予訴外人雋大實
    業股份有限公司（下稱雋大公司）施作，雋大公司另將其承
    包系爭工程之外牆金屬帷幕玻璃工程之金屬、烤漆及安裝等
    工程再發包予原告施作。惟雋大公司於96年9 月間發生財務
    困難，未能給付原告工程款，致原告及其他小包均無力且不
    願意繼續再施工。依被告承甲公司與雋大公司間於96年9 月
    21日所共同簽訂之承攬契約書第7 條逾期罰款第4 項約定：
    「……凡工程逾期按約罰款外，甲方有權收回自辦，或另交
    其他廠商承辦……」，故被告承甲公司為使該部分之新建工
    程能繼續施作，即由被告甲○○代理被告承甲公司以口頭委
    請原告繼續承作，且被告甲○○多次強烈誠懇告知原告：「
    雋大不付款，承甲我會付款，照我的意思繼續施工，你們不
    用擔心。」，現場並有被告承甲公司之丙○○、員工關哲祥
    ，及原告工務總監黃建志、員工蔡清峰、林文代，及雋大公
    司梁超等人在場。原告隨即依約繼續施工，被告承甲公司亦
    直接支付原告2 次工程款共計5,024,898 元。嗣原告業已如
    期完工，且於97年1 月31日經被告承甲公司驗收無誤後離場
    ，惟被告承甲公司及甲○○迄今尚積欠原告工程款1,402,68
    6 元（含稅）未為給付。原告曾以林口郵局第00130 號存證
    信函通知被告承甲公司於函到7 日內給付積欠之工程款予原
    告，惟被告屆期卻仍未為給付。為此，依承攬契約之法律關
    係提起本件訴訟，請求被告承甲公司及甲○○連帶給付工程
    款1,402,686 元及法定遲延利息。
  (二)聲明：1.被告應連帶給付原告1,402,686 元及自起訴狀繕本
    送達翌日起至清償日止，按年息百分之5 計算之利息（見本
    院卷第54頁言詞辯論筆錄）。2.原告願供擔保請准予宣告假
    執行。
二、被告則以：
  (一)關於系爭元大高峰新建工程之外牆金屬帷幕玻璃工程，被告
    承甲公司係簽約發包予訴外人雋大公司施作，而原告係另受
    雋大公司委託承作系爭工程之金屬、烤漆及安裝等部分工程
    ，被告承甲公司前係因原告於97年2 月間即農曆過年前夕及
    97年4 月間未獲雋大公司核發工程款，而請求被告承甲公司
    代為協調雋大公司給付部分工程款，嗣經被告承甲公司通知
    雋大公司與原告協調後，被告承甲公司經雋大公司確認同意
    始先後代雋大公司給付3,024,898 元及2,000,000 元等工程
    款予原告，且原告負責人於領款時亦切結確認被告承甲公司
    係代雋大公司給付工程款無誤。其後雋大公司依約於97年間
    完工，被告承甲公司亦已於98年2 月間與雋大公司結清工程
    款，被告承甲公司及甲○○均未曾委任原告施作系爭大高峰
    新建工程之外牆金屬帷幕玻璃工程之金屬、烤漆及安裝等部
    分工程，且被告承甲公司信譽卓著，未曾延欠任何工程款，
    詎原告竟歪曲事實主張被告等委任原告施作系爭元大高峰新
    建工程之外牆金屬帷幕玻璃工程之金屬、烤漆及安裝等部分
    工程，原告本件請求顯無理由。
  (二)聲明：1.原告之訴及假執行之聲請均駁回。2.如受不利益判
    決願供擔保請准宣告免為假執行。
三、兩造於審理程序中爭執及不爭執之事實：
  (一)兩造不爭執之事項：
    被告承甲公司於96年6 月23日將系爭元大高峰新建工程之外
    牆金屬帷幕玻璃工程發包予訴外人雋大公司施作，雋大公司
    另將其承包系爭工程之外牆金屬帷幕玻璃工程之金屬、烤漆
    及安裝等工程再發包予原告施作。
  (二)兩造爭執之事項：
    被告甲○○是否代理被告承甲公司將系爭工程之外牆金屬帷
    幕玻璃工程之金屬、烤漆及安裝等工程發包予原告施作，而
    成立承攬契約？原告依承攬契約之法律關係，請求被告承甲
    公司及甲○○連帶給付工程款1,402,686 元及法定遲延利，
    有無理由？
四、本院之判斷：
  (一)本件原告主張被告甲○○代理被告承甲公司將系爭工程之外
    牆金屬帷幕玻璃工程之金屬、烤漆及安裝等工程發包予原告
    施作，而依承攬契約之法律關係，請求被告承甲公司及甲○
    ○連帶給付系爭工程款1,402,686 元暨法定遲延利等情，為
    被告等所否認，並以上開情詞置辯。
  (二)經查：
  1.按承攬者，謂當事人約定，一方為他方完成一定之工作，他
    方俟工作完成，給付報酬之契約，民法第490條第1項定有明
    文。又民事訴訟法第277條前段規定當事人主張有利於己之
    事實者，就其事實有舉證之責任，關於舉證責任分配之法則
    ，學說上理論甚多，惟在給付訴訟中，為訴訟標的之法律關
    係之事實，應由主張該為訴訟標的之法律關係存在之原告，
    就該具體的法律關係之權利發生事實，負舉證責任。參酌上
    開說明，原告既主張被告甲○○代理被告承甲公司將系爭工
    程之外牆金屬帷幕玻璃工程之金屬、烤漆及安裝等工程發包
    予原告施作，而成立承攬契約，自應就此等有利於己之事實
    ，負舉證責任。
  2.兩造間就系爭工程之外牆金屬帷幕玻璃工程之金屬、烤漆及
    安裝等工程，並無成立承攬契約之合意；原告依承攬契約之
    法律關係，請求被告承甲公司及甲○○連帶給付工程款1,40
    2, 686元及法定遲延利，為無理由：
  (1)本件原告主張被告甲○○代理被告承甲公司以口頭委請原告
    繼續承作系爭工程之外牆金屬帷幕玻璃工程之金屬、烤漆及
    安裝等工程，被告承甲公司亦直接支付原告2 次工程款共計
    5,024,898 元等語，並提出由被告承甲公司所簽發、受款人
    為原告、支票號碼分別為AF0000000 、AF0000000 及AF0000
    000 號、面額分別為1,512,449 元、1,512,449 元及200 萬
    元合計5,024,898 元之支票影本3 紙為證（見本院卷第60頁
    ）。被告等固未否認上開支票之真正，惟否認被告甲○○曾
    代理被告承甲公司以口頭委請原告承作系爭工程之外牆金屬
    帷幕玻璃工程之金屬、烤漆及安裝等工程，並以：系爭工程
    之外牆金屬帷幕玻璃工程，被告承甲公司係發包予訴外人雋
    大公司施作，而原告係另受雋大公司委託承作系爭工程之金
    屬、烤漆及安裝等工程，因原告於97年2 月間即農曆過年前
    夕及97年4 月間未獲雋大公司核發工程款，請求被告承甲公
    司代為協調雋大公司給付部分工程款，嗣經被告承甲公司通
    知雋大公司與原告協調後，被告承甲公司經雋大公司確認同
    意始代雋大公司給付3,024,898 元及2,000,000 元等工程款
    予原告，且原告負責人於領款時亦切結確認被告承甲公司係
    代雋大公司給付工程款無誤，被告承甲公司及甲○○均未曾
    委任原告施作系爭工程之外牆金屬帷幕玻璃工程之金屬、烤
    漆及安裝等工程，其後雋大公司依約於97年間完工，被告承
    甲公司亦已於98年2 月間與雋大公司結清工程款等語抗辯，
    並提出原告不爭執之被告承甲公司與雋大公司間承攬契約、
    原告簽收之工程請款單暨被告承甲公司所簽發、受款人為原
    告、支票號碼為AF0000000 號、面額為200 萬元之支票、原
    告立具之3,024,898 元收據及元大承德大樓外牆帷幕工程帳
    款結清說明等件影本各1 份為證（見本院卷第35至43、44至
    46頁）。
  (2)觀諸被告所提出上開原告簽收之工程請款單及收據（見本院
    卷第44至45頁），均明確記載被告承甲公司係代雋大公司支
    付系爭工程款之文句，且分別經原告公司之總經理、負責人
    署名，足見被告承甲公司主張其係代雋大公司支付工程款5,
    024,898 元，應屬事實。又按支票為文義證券及無因證券，
    支票上權利係依支票文義而發生，與其基礎之原因關係各自
    獨立，支票上權利之行使不以其原因關係存在為前提，尚難
    因原告執有被告承甲公司簽發之上開3 紙支票，即得證明其
    所主張之原因關係為存在（最高法院70年度台上字第2898號
    判決意旨參照）；易言之，原告以上開支票為證據方法，並
    不能為原告與被告承甲公司間確實存在系爭承攬契約之有利
    證明。此外，原告就其主張被告甲○○代理被告承甲公司與
    原告就承作系爭工程之外牆金屬帷幕玻璃工程之金屬、烤漆
    及安裝等工程締結承攬契約之事實，既未舉證以實其說，則
    其依承攬契約之法律關係，請求被告承甲公司及甲○○連帶
    給付系爭工程款1,402,686 元暨法定遲延利，即屬無據，不
    能准許。
五、綜上所述，本件原告依承攬契約之法律關係，請求被告給付
    原告1,402,686 元及自起訴狀送達翌日起按年息百分之5 計
    算之利息，為無理由，應予駁回。又原告之訴既經駁回，其
    假執行之聲請即失所附麗，應併駁回之。
六、本件事證已臻明確，兩造其餘攻擊防禦方法及未經援用之證
    據，經審酌後，核與判決結果不生影響，爰不一一論述。
七、據上論結，本件原告之訴為無理由，爰依民事訴訟法第385
    條第1 項前段、第78條，判決如主文。
中    華    民    國    98    年    9     月    18    日
                  民事第二庭    法  官  張筱琪
以上正本係照原本作成
如對本判決上訴，須於判決送達後20日內向本院提出上訴狀
中    華    民    國    98    年    9     月    18    日
                                書記官  連思斐


司法院資訊處製作；財團法人民間司法改革基金會備份。
